臺灣桃園地方法院小額民事判決
111年度桃原小字第28號
原      告  林和賢  
被      告  潘藝文  
上列當事人間請求損害賠償事件，原告就本院110年度桃原交簡
字第618號刑事案件提起附帶民事訴訟（110年度桃原交簡附民字
第27號），業經本院刑事庭裁定移送前來，本院於民國111年7月
6日言詞辯論終結，判決如下：
    主    文
一、被告應給付原告新臺幣4,480元，及自民國一一○年十二月十
    一日起至清償日止，按週年利率百分之五計算之利息。
二、原告其餘之訴駁回。
三、訴訟費用新臺幣1,000元，由被告負擔新臺幣700元，餘由原
    告負擔。
四、本判決第一項得假執行。
五、原告其餘假執行聲請駁回。
    事實及理由
壹、程序部分：
一、按小額訴訟之訴狀送達後，原告不得將原訴變更或追加他訴
    ，但擴張或減縮應受判決事項之聲明者，不在此限，民事訴
    訟法第436 條之23準用第436 條第2 項適用第255 條第1 項
    但書第3 款定有明文。經查，原告起訴時請求：「㈠被告應
    給付原告新臺幣（下同）30,000元，及自起訴狀繕本送達翌
    日起至清償日止，按週年利率5 ％計算之利息。㈡願供擔保，
    請准宣告假執行」（見本院附民字卷第5頁），嗣於民國111
    年7月6日言詞辯論期日變更訴之聲明㈠為：「被告應給付原
    告6,400元，及自起訴狀繕本送達翌日起至清償日止，按週
    年利率5 ％計算之利息」（見本院桃小字卷第81頁），核為
    減縮應受判決事項之聲明，應予准許。
二、被告經合法通知，無正當理由而未於言詞辯論期日到場，且
    核無民事訴訟法第386 條所列各款情形，爰依民事訴訟法第
    436條之23、第436條第2項、第385條第1項前段之規定，依
    原告之聲請（見本院卷第81頁背面至第82頁），由其一造辯
    論而為判決。
貳、實體部分：
一、原告主張：被告自110年2月6日20時30分許起至同日21時30 
    分許止，在桃園市○○區○○路0段000號飲用酒類後，於同日22
    時10分許，騎乘車牌號碼000-000 號普通重型機車（下稱肇
    事車輛），沿桃園市蘆竹區大興十一街由東往西之方向行駛
    ，行經同市區大興十一街與大新一街之交岔路口（下稱系爭
    交岔路口）而欲左轉駛入大新一街時，本應注意汽車駕駛人
    飲用酒類後其吐氣所含酒精濃度達每公升0.15毫克以上者，
    不得駕車，且路口號誌為閃光紅燈，亦應減速接近，先停止
    於交岔路口前停看確認安全後方得續行，又汽車行駛至交岔
    路口，行左轉彎時，亦應行至交岔路口中心處左轉，並不得
    占用來車道搶先左轉，而當時並無不能注意之情事，被告竟
    於吐氣所含酒精濃度達每公升0.29毫克之情況下騎車上路，
    復未減速停等即貿然占用來車道搶先左轉，適有原告騎乘車
    牌號碼000-000號普通重型機車（下稱系爭車輛）沿同市區
    大新一街由南往北之方向駛至，兩車因而發生碰撞，致系爭
    車輛受有損害。後系爭車輛送廠修復，支出維修費用29,800
    元（含工資費用3,800元、零件費用26,000元），而上述維
    修費用經計算、扣除零件折舊之費用後，因而依民法侵權行
    為之法律關係提起本件訴訟，請求被告賠償。並聲明：㈠被
    告應給付原告6,400元，及自起訴狀繕本送達翌日起至清償
    日止，按週年利率5 ％計算之利息。㈡願供擔保，請准宣告假
    執行。
二、被告經合法通知，未於言詞辯論期日到場，亦未提出書狀作
    何聲明或陳述。
三、本院得心證之理由：
  ㈠按因故意或過失，不法侵害他人之權利者，負損害賠償責任
    。汽車、機車或其他非依軌道行駛之動力車輛，在使用中加
    損害於他人者，駕駛人應賠償因此所生之損害，民法第184
    條第1 項前段、第191 條之2 前段分別定有明文。又汽車行
    駛至交岔路口，其行進、轉彎，應依下列規定：一、應遵守
    燈光號誌；汽車駕駛人有下列情形之一者，不得駕車：二、
    飲用酒類或其他類似物後其吐氣所含酒精濃度達每公升零點
    一五毫克以上；再特種閃光號誌各燈號顯示之意義如下：二
    、閃光紅燈表示「停車再開」，車輛應減速接近，先停止於
    交岔路口前，讓幹線道車優先通行後認為安全時，方得續行
    ，道路交通安全規則第102條第1項第2款、第114條第2款及
    道路交通標誌標線號誌設置規則第211條第1項第2款分別定
    有明文。經查，被告因上開交通事故之過失傷害犯行，經臺
    灣桃園地方檢察署檢察官聲請以簡易判決處刑後，由本院刑
    事庭以110年度桃原交簡字第618號判決各判處被告有期徒刑
    4月、拘役45日確定在案，復有道路交通事故現場圖、調查
    報告表㈠、㈡、調查筆錄、本院111年7月6日勘驗筆錄、酒精
    測定紀錄表及現場監視錄影畫面光碟暨監視錄影畫面截圖、
    現場照片等（見本院卷第16至30頁、第81頁背面）在卷可稽
    ；又被告已於相當時期受合法通知，猶於言詞辯論期日不到
    場，亦未提出準備書狀予以爭執，是依民事訴訟法第436條
    之23準用第436條第2項適用第280 條第3 項準用第1項規定
    ，應認被告就原告主張之事實視同自認，是本院綜合本件調
    查證據之結果及全辯論意旨，堪信原告之主張為真實。
  ㈡另特種閃光號誌各燈號顯示之意義如下：一、閃光黃燈表示
    「警告」，車輛應減速接近，注意安全，小心通過，道路交
    通標誌標線號誌設置規則第211 條第1 項第2 款亦定有明文
    。而上開條文規範之目的，係因在閃光號誌之交岔路口，駕
    駛人除須遵照閃光號誌之指示外，亦須由交岔路口來車之情
    形，判斷得否繼續行進，因此駕駛人自須減速至足以應變來
    車之狀況。此之速限為何，法律並無明文，自應參酌交岔路
    口之寬窄、視野狀況及駕駛人須否禮讓其他車輛等因素定之
    ，並非以有減速或減速至路段之限速即為已足，而應以車輛
    須減速至足以看清交岔路口有無來車，並於交岔路口有來車
    時，及時煞停而不致與車輛發生碰撞，方為已足。經查，本
    院勘驗現場監視錄影畫面結果略以：於影片時間00：04秒許
    ，肇事車輛自畫面右方之道路向左方駛近，而當時被告行向
    之號誌為閃光紅燈，然被告行經系爭交岔路口並未減速慢行
    及停等，且於影片時間00：05秒許，肇事車輛接近系爭交岔
    路口時，未至系爭交岔路口中央即逕行跨越至對向車道進行
    左轉，而於影片時間00：07秒許，肇事車輛轉彎至大新一街
    時，肇事車輛之位置是在來車之車道方向上，並於影片時間
    00：07秒許，肇事車輛開始向左傾倒而滑行，後於影片時間
    00：07秒許，系爭車輛自畫面下方接近系爭交岔路口，嗣兩
    車於影片時間00：08秒許發生碰撞乙情，有上開本院111年7
    月6日勘驗筆錄及現場監視錄影畫面光碟暨截圖等附卷可參
    ，復參酌系爭車輛在與肇事車輛發生碰撞時，原告先在空中
    翻轉後，再往前飛落在地等節（見本院卷第81頁背面），足
    見原告駕駛系爭車輛行經系爭交岔路口前，並未明顯減速即
    逕自直行進入系爭交岔路口，揆諸上開規定，可認原告騎乘
    系爭車輛亦疏未注意逕自直行而與肇事車輛發生碰撞，自與
    有過失。
  ㈢本院考量兩造上開各自違反注意義務之情節、迴避事故發生
    之可能性後，認被告應負70％之過失責任，原告則應負30％之
    與有過失責任。從而，被告駕駛行為確有過失，且其過失行
    為與原告所受損害具有相當因果關係，是被告應負系爭車輛
    損害賠償之責。
  ㈣負損害賠償責任者，除法律另有規定或契約另有訂定外，應
    回復他方損害發生前之原狀，且債權人得請求支付回復原狀
    所必要之費用，以代回復原狀，民法第213 條第1 、3 項定
    有明文。又物被毀損者，被害人除得依民法第196 條行使權
    利外，亦得依第213 條第3 項請求支付回復原狀所必要之費
    用，最高法院107 年度台上字第1618號民事判決參照。債權
    人所得請求者既為回復原狀之必要費用，倘以修復費用為估
    定其回復原狀費用之標準，則修理材料以新品換舊品時，即
    應予折舊，最高法院96年度台上字第854號民事判決參照。
    另依行政院所頒之固定資產耐用年數表及固定資產折舊率表
    之規定，機車、電動機車及其他折舊年限為3 年，依定率遞
    減折舊率為1000分之536 ，且其最後1 年之折舊額，加歷年
    折舊累計額，其總和不得超過該資產成本原額之9/10。經查
    ，系爭車輛修理費用總計為29,800元（含工資費用3,800元
    、零件費用26,000元）乙情，有估價單（見本院附民字卷第
    21頁）在卷可稽，惟零件費用既係以舊換新，即應計算折舊
    ，而系爭車輛為普通重型機車，且出廠日係104年8月乙節，
    有公路監理電子閘門資料（見本院個資卷）附卷可參，系爭
    車輛至本件車禍事故發生之110年2月6日止，使用已逾3年期
    間，則揆諸上開折舊規定，零件部分費用折舊後之金額應為
    2,600元（計算式：26,000×0.1＝2,600），另加計工資費用3
    ,800元，則原告得請求系爭車輛修復之費用應為6,400元（
    計算式：2,600＋3,800＝6,400）。從而，原告得請求被告給
    付系爭車輛之維修費用應為6,400元。
  ㈤按損害之發生或擴大，被害人與有過失者，法院得減輕賠償
    金額，民法第217 條第1 項定有明文。經查，原告因本件交
    通事故受有6,400元之損害等情，業經本院認定如上，而被
    告就系爭事故應負70％過失責任，原告應負30％與有過失責任
    已見前述。準此，依過失比例計算，被告應賠償原告損害金
    額為4,480元（計算式：6,400 ×70％＝4,480）。
四、末按給付無確定期限者，債務人於債權人得請求給付時，經
    其催告而未為給付，自受催告時起，負遲延責任。其經債權
    人起訴而送達訴狀，或依督促程序送達支付命令，或為其他
    相類之行為者，與催告有同一之效力；又遲延之債務，以支
    付金錢為標的者，債權人得請求依法定利率計算之遲延利息
    ，而應付利息之債務，其利率未經約定，亦無法律可據者，
    週年利率為5 ％，民法第229 條第2 項、第233 條第1 項前
    段及第203 條分別定有明文。查，本件原告請求被告給付4,
    480元部分，係以支付金錢為標的，且無確定期限，又未約
    定利息，則被告應自受催告時起，負遲延責任，則原告就上
    述得請求之金額，併請求自起訴狀繕本送達被告之翌日即11
    0年12月11日（見本院附民字卷第23頁）起至清償日止，按
    年息5 ％計算之利息，同為有據。
五、綜上所述，原告依民法侵權行為之法律關係，請求被告給付
    4,480元及自110年12月11日起至清償日止，按週年利率5 ％
    計算之利息，為有理由，應予准許。逾此範圍之請求，則屬
    無據，應予駁回。
六、本件原告勝訴部分，係依民事訴訟法第436 條之8適用小額
    訴訟程序所為被告敗訴之判決，爰依同法第436條之20之規
    定，依職權宣告假執行。至原告雖聲明願供擔保請准宣告假
    執行，惟本院既已職權宣告假執行，原告此部分聲請，核僅
    為促請本院職權發動，自無庸另為准駁之諭知。另原告敗訴
    部分，假執行之聲請駁回。
七、本件原告係依刑事附帶民事訴訟起訴，且原告請求之內容為
    系爭車輛維修費用部分，依法應徵裁判費，故仍依民事訴訟
    法第79條規定諭知訴訟費用之負擔，並依同法第436條之19
    第1 項規定，確定訴訟費用額為原告繳納之裁判費1,000元
    ，並諭知如主文第3項所示。　　　　
中　　華　　民　　國　　111 　年　　7 　　月　　22　　日
                  桃園簡易庭  法  官  顏嘉漢
以上為正本係照原本作成。
如不服本判決，應於送達後20日內，向本院提出上訴狀並表明上
訴理由，如於本判決宣示後送達前提起上訴者，應於判決送達後
20日內補提上訴理由書（須附繕本）。
如委任律師提起上訴者，應一併繳納上訴審裁判費。   
中　　華　　民　　國　　111 　年　　7 　　月　　22　　日
                              書記官  楊上毅
附錄：
一、民事訴訟法第436條之24第2項：
    對於小額程序之第一審裁判上訴或抗告，非以其違背法令為
    理由，不得為之。
二、民事訴訟法第436條之25：
    上訴狀內應記載上訴理由，表明下列各款事項：
    (一)原判決所違背之法令及其具體內容。
    (二)依訴訟資料可認為原判決有違背法令之具體事實。
三、民事訴訟法第471條第1項：（依同法第436條之32第2項規定
    於小額事件之上訴程序準用之）
    上訴狀內未表明上訴理由者，上訴人應於提起上訴後20日內
    ，提出理由書於原第二審法院；未提出者，毌庸命其補正，
    由原第二審法院以裁定駁回之。